臺灣高等法院刑事判決
111年度上易字第652號
上  訴  人  
即  被  告  黃詠則


上列上訴人即被告因妨害自由等案件，不服臺灣新竹地方法院11
0年度易字第694、876號，中華民國111年2月15日第一審判決（
起訴案號：臺灣新竹地方檢察署110年度偵字第820號、追加起訴
案號：臺灣新竹地方檢察署110年度偵續字第120號），提起上訴
，本院判決如下：
    主      文
原判決撤銷。                                         
黃詠則犯強制罪，處拘役貳拾伍日，如易科罰金，以新臺幣壹仟
元折算壹日。又犯恐嚇危害安全罪，處拘役拾伍日，如易科罰金
，以新臺幣壹仟元折算壹日。應執行拘役參拾日，如易科罰金，
以新臺幣壹仟元折算壹日。緩刑貳年。
    事實及理由
一、本案經本院審理結果，除證據部分補充「上訴人即被告黃詠
    則於本院準備程序、審理時之自白（見本院卷第46至47、66
    頁）」外，認第一審以被告如原判決犯罪事實欄一所為，係
    犯刑法第304條第1項之強制罪；如原判決犯罪事實欄二所為
    ，係以一行為同時犯刑法第309條第1項之公然侮辱罪及刑法
    第305條之恐嚇危害安全罪，從一重以刑法第305條之恐嚇危
    害安全罪處斷，經核認事用法均無不當，爰引用第一審判決
    書所記載之事實、證據及除量刑部分以外之理由（如附件）
    。
二、被告上訴意旨略以：我已與告訴人王致群達成和解，且已賠
    償告訴人，希望從輕量刑，並給予緩刑宣告等語。　
三、本院查：
　㈠原審依憑被告之自白（見原審110年度易字第694號卷【下稱
    原審易694卷】第54至55頁）、證人即告訴人於警詢時及偵
    查中之證述、證人黃麟堯、朱嘉婷於警詢時及偵查中之證述
    （見偵卷第11至13、18至19、35至36、45至47頁、偵續卷第
    12至13頁）、監視器影像翻拍照片、告訴人行車紀錄器影像
    截圖、臺灣新竹地方檢察署勘驗筆錄1份、檢察官110年4月9
    日勘驗筆錄、警員何孟謙出具之偵查報告、新竹市○區○○路0
    0號至國立清華大學附設實驗國小間Google map路線圖、原
    審依職權擷取監視器錄影畫面截圖、監視器暨告訴人行車紀
    錄器影像光碟各1份（見偵卷第4、20至22、40至42、53頁、
    原審易694卷第63至67頁【光碟置於卷末證物袋內】）等證
    據，認定被告強制、公然侮辱、恐嚇危害安全等犯行，已詳
    敘所憑之證據與認定之理由，並無任何憑空推論之情事，亦
    與經驗法則、論理法則無違。
　㈡撤銷改判之理由
  ⒈原審認被告犯行事證明確，予以論罪科刑，固非無見。惟按
    刑法第57條第9款、第10款所規定之「犯罪所生之危險或損
    害」、「犯罪後之態度」為法院科刑時應審酌事項之一，其
    就被告犯罪後悔悟之程度而言，包括被告行為後，有無與被
    害人和解、賠償損害，此並包括和解之努力在內。從而被告
    積極填補損害之作為，當然列為有利之科刑因素（最高法院
    110年度台上字第4956號判決要旨參照）。查被告已與告訴
    人於111年4月7日在原審法院新竹簡易庭達成調解，並於111
    年4月10日，透過銀行轉帳調解金額新臺幣（下同）3萬元至
    告訴人指定帳戶而賠償告訴人損失等情，業據被告於本院審
    理時供述明確（見本院卷第64頁），且經本院以電話詢問告
    訴人，告訴人亦稱：有收到被告依調解內容給付之3萬元等
    語，有本院公務電話紀錄1紙在卷可參（見本院卷第73頁）
    ，並有原審法院新竹簡易庭111年度竹小調字第257號調解筆
    錄、被告之銀行轉帳手機畫面截圖、告訴人指定帳戶存摺封
    面照片各1份附卷可稽（見本院卷第25、69、71頁），可見
    被告確已彌補其犯罪所生損害，是本件量刑之基礎既有變更
    ，原審判決未及審酌於此，尚有未合。
　⒉從而，被告上訴意旨部分，請求從輕量刑，為有理由，自應
    由本院將原判決予以撤銷改判。
四、科刑審酌事項
　  爰以行為人之責任為基礎，審酌被告不思理性解決停車糾紛
    ，竟以強暴方式妨害告訴人之行動自由，且對告訴人口出惡
    言而公然侮辱之，並致告訴人因此心生恐懼，所為實屬不該
    ，惟被告犯後於原審、本院準備程序及審理時坦承犯行，尚
    知悔悟，並與告訴人達成調解且賠償其損失，已如前述，另
    兼衡被告於原審自陳專科畢業之智識程度，擔任髮品材料業
    務，平均月入3至4萬元，已婚，育有2名未成年子女之家庭
    經濟狀況（見原審易694卷第59頁）等一切情狀，改量處如
    主文第2項所示之刑，並定其應執行之刑，併就宣告刑暨執
    行刑諭知易科罰金之折算標準。
五、緩刑宣告之說明
    按受2年以下有期徒刑、拘役或罰金之宣告，而有未曾因故
    意犯罪受有期徒刑以上刑之宣告之情形，認以暫不執行為適
    當者，得宣告2年以上5年以下之緩刑，其期間自裁判確定之
    日起算。刑法第74條第1項第1款定有明文。查被告前未曾受
    有期徒刑以上之宣告，有本院被告前案紀錄表附卷可稽（見
    本院卷第33至34頁），其於原審、本院準備程序及審理時均
    坦承犯行，態度尚屬良好，且已履行調解條件，賠償告訴人
    損害，已如前述，告訴人並表示願給予被告緩刑機會之意（
    見本院卷第23頁）足認被告已具悛悔之意，經此偵、審教訓
    及刑之宣告，自當知所警惕，信無再犯之虞。本院因認上開
    宣告之刑以暫不執行為適當，爰依刑法第74條第1項第1款規
    定，諭知緩刑2年，用啟自新。
據上論斷，應依刑事訴訟法第369條第1項前段、第364條、第299
條第1項前段、第373條，判決如主文。　　
本案經檢察官劉晏如提起公訴，檢察官張瑞玲追加起訴，被告提
起上訴，檢察官鄭堤升到庭執行職務。
中　　華　　民　　國　　111 　年　　6 　　月　　30　　日
                  刑事第二十一庭審判長法　官　林怡秀
                              　　    法　官　劉元斐
                              　      法　官　蔡羽玄
以上正本證明與原本無異。
不得上訴。
                                      書記官  陳語嫣
中　　華　　民　　國　　111 　年　　6 　　月　　30　　日
附錄本案論罪科刑法條全文：
刑法第304條第1項
以強暴、脅迫使人行無義務之事或妨害人行使權利者，處3年以
下有期徒刑、拘役或9000元以下罰金。

刑法第305條
以加害生命、身體、自由、名譽、財產之事恐嚇他人，致生危害
於安全者，處2年以下有期徒刑、拘役或9000元以下罰金。

刑法第309條第1項
公然侮辱人者，處拘役或9000元以下罰金。

附件
臺灣新竹地方法院刑事判決
110年度易字第694號
                                                 第876號
公  訴  人　臺灣新竹地方檢察署檢察官
被　　　告　黃詠則　男(民國00年0月00日生)
　　　　　　　　　　身分證統一編號：Z000000000號
　　　　　　　　　　住新竹市○區○○路00號
選任辯護人　楊惠琪律師
上列被告因妨害自由等案件，經檢察官提起公訴（110年度偵字
第820號）及追加起訴（110年度偵續字第120號），本院判決如
下：
    主    文
黃詠則犯強制罪，處拘役肆拾日，如易科罰金，以新臺幣壹仟元
折算壹日。又犯恐嚇危害安全罪，處拘役參拾日，如易科罰金，
以新臺幣壹仟元折算壹日。應執行拘役伍拾日，如易科罰金，以
新臺幣壹仟元折算壹日。　　
　　犯罪事實
一、黃詠則於民國109年12月14日17時55分許，在新竹市○區○○路
    00號前，因不滿王致群將機車停放在其上址住處前，妨礙其
    停放汽車及對其配偶朱嘉婷說話之態度，竟基於強制之犯意
    ，先出手推王致群肩膀，再徒手抓住王致群衣領長達約10秒
    ，以此強暴方式妨害王致群自由行動之權利。　　
二、黃詠則於上開肢體衝突結束、王致群騎駛機車離開之際，隨
    即駕駛汽車尾隨王致群，於109年12月14日18時許，在新竹
    市○區○○路00號國立清華大學附設實驗小學道路旁，另基於
    恐嚇危害安全及公然侮辱之犯意，下車向王致群恫嚇及辱稱
    ：：「你探聽一下，幹你娘，上次我在問，被我打破頭，我
    不怕做筆錄(台語)，來啊，怎麼樣，老子不怕關啦(台語)…
    要不要試試看」等語，致王致群心生畏懼，足生危害生命、
    身體安全，並貶損王致群之人格及社會評價。
三、案經王致群訴由新竹市警察局第一分局報告臺灣新竹地方檢
    察署檢察官偵查後起訴及追加起訴。
　　理    由
一、上開犯罪事實，業據被告於本院審理時坦承不諱（見易694
    卷第53至62頁），核與證人即告訴人王致群於警詢時及偵查
    中之證述、證人黃麟堯、朱嘉婷於警詢時及偵查中之證述大
    致相符（見偵卷第11至13、18至19、35至36、38、45至49頁
    、偵續卷第12至14頁），並有監視器影像翻拍照片5張、告
    訴人行車紀錄器影像截圖1張、臺灣新竹地方檢察署勘驗筆
    錄1份、檢察官110年4月9日勘驗筆錄1份、警員何孟謙出具
    之偵查報告、新竹市○區○○路00號至國立清華大學附設實驗
    國小間Google map路線圖各1紙、本院職權擷取監視器錄影
    畫面截圖3張、監視器暨告訴人行車紀錄器影像光碟1片在卷
    可稽（見偵卷第20至22、40至42頁反面、第46頁反面、第4
    頁及反面、第53頁、易694卷第63至67頁），足認被告之任
    意性自白與事實相符，其所涉上開犯行，堪以認定，應依法
    論科。　　
二、論罪科刑：
　㈠核被告就犯罪事實一部分所為，係犯刑法第304條第1項之強
    制罪；就犯罪事實二部分所為，係犯刑法第309條第1項之公
    然侮辱罪及刑法第305條之恐嚇危害安全罪。
　㈡被告就犯罪事實二部分對告訴人所犯上開2 罪，係因停車糾
    紛所生之同一行為目的所為，屬一行為同時觸犯數罪名之想
    像競合犯，應依刑法第55條規定，從一重即刑法第305條之
    恐嚇危害安全罪處斷。
　㈢被告所犯強制罪及恐嚇危害安全罪之間，犯意各別，行為互
    殊，應分論併罰。
　㈣爰以行為人責任為基礎，審酌被告僅因不滿告訴人停車及告
    訴人與被告配偶說話之態度，不思理性溝通、合法應對，竟
    當街出手拉住告訴人之衣領長達約10秒，妨害告訴人自由行
    動權利，又於告訴人離開之際，尾隨告訴人，另向其恫嚇及
    辱稱上開言語，讓告訴人心生畏懼及感到難堪，迄今未能獲
    得告訴人之諒解，選擇保護家人的方式顯然違法，所為實有
    不該。惟念及被告於審理時坦承犯罪之態度，由辯護人協助
    表達和解賠償意願。另自陳專科畢業之智識程度，擔任髮品
    材料業務，平均月入新臺幣3至4萬元，已婚，育有2名未成
    年子女之家庭經濟狀況等一切情狀，分別量處如主文所示之
    刑，以及考量兩罪肇因同一糾紛，時間、地點相近等情定其
    應執行之刑，並均諭知易科罰金之折算標準。
　㈤辯護人主張被告已坦承犯罪，為了護妻才與告訴人發生拉扯
    及後續犯罪行為，並非出於極大惡意，請求給予被告緩刑之
    機會等語。惟查，被告將告訴人機車由道路邊線外移至道路
    上一情，有監視器影像翻拍照片2張為證（見偵卷第20頁）
    ，並據告訴人於警詢時指稱：我買完晚餐後出來發現機車遭
    人移到馬路上等語（見偵卷第11頁反面），顯然被告在移動
    告訴人機車的處理方式，已有相當可議之處，故當告訴人返
    回停車處發現機車遭人移到非法停放地點，本難期待告訴人
    會以心平氣和的說話態度詢問為何如此？又被告住處門口並
    未劃設停車格或標示此處為私人車位等提醒標語，為被告於
    本院準備程序時所不否認（見易694卷第33頁），告訴人很
    難知道該處是私人停車空間，參以告訴人實際也才停車3分
    鐘，被告就駕車返回，有前揭監視器影像翻拍照片為證，自
    難認為告訴人停車是故意要妨礙被告出入或停車，被告在與
    告訴人爭執理論過程，使用的言語、手段之合法性及適當性
    均有相當可責之處，不能因為別人說話態度不佳，就對別人
    出手拉衣領及口出惡言，足見被告法治觀念尚有欠缺，迄今
    復未能獲得告訴人之諒解，本院認為被告仍有接受刑罰制裁
    及教化之必要，爰不予宣告緩刑。至被告坦承犯罪及為了護
    妻而選擇與告訴人言語、肢體衝突部分，業經本院於量刑時
    審酌如上，附此敘明。
據上論斷，應依刑事訴訟法第299條第1項前段，判決如主文。
本案經檢察官劉晏如提起公訴及檢察官張瑞玲追加起訴，檢察官
陳亭宇到庭執行職務。
中　　華　　民　　國　　111 　年　　2 　　月　　15　　日
                  刑事第一庭  法  官  王凱平  
以上正本證明與原本無異。
如不服本判決，應於判決送達後20日內向本院提出上訴書狀。上
訴書狀應敘述具體理由，未敘述上訴理由者，應於上訴期間屆滿
後20日內補提理由書狀於本院（均須按他造當事人之人數附繕本
）「切勿逕送上級法院」。
中　　華　　民　　國　　111 　年　　2 　　月　　15　　日
                              書記官  鍾佩芳
附錄本案論罪科刑法條： 　　
刑法第304條第1項
以強暴、脅迫使人行無義務之事或妨害人行使權利者，處3年以
下有期徒刑、拘役或9000元以下罰金。

刑法第305條
以加害生命、身體、自由、名譽、財產之事恐嚇他人，致生危害
於安全者，處2年以下有期徒刑、拘役或9000元以下罰金。

刑法第309條第1項
公然侮辱人者，處拘役或9000元以下罰金。